臺灣板橋地方法院民事判決　九十一年度簡上字第四○號
　　上　訴　人
　　即
　　附帶被上訴人　乙○○
　　訴訟代理人　　丙○○
　　附帶上訴人　　甲○○
右當事人間請求給付會款事件，上訴人對於中華民國九十年十一月二十九日本院板橋
簡易庭九十年度板簡字第二二一三號第一審判決提起上訴，附帶上訴人並提起附帶上
訴，本院判決如左：
    主      文
上訴駁回。
原判決關於駁回附帶上訴人後開第三項之訴部分廢棄。
附帶被上訴人應再給付附帶上訴人自九十年十月十六日起至清償日止，按週年利率百
分之五計算之利息。
第二審訴訟費用關於上訴部分，由上訴人負擔。
第二審訴訟費用關於附帶上訴部分，由附帶被上訴人負擔。
    事      實
甲、上訴人即附帶被上訴人方面：
一、聲明：求為判決：
  (一)原判決關於命上訴人給付超過新台幣（下同）二十七萬九千七百五十元部分廢棄
    。
  (二)右開廢棄部分，被上訴人在第一審簡易之訴駁回。
  (三)駁回被上訴人之附帶上訴。
二、陳述：除與原判決記載相同者，茲引用之外，補稱：
  (一)學校倒會牽連數百人，金額數千萬，上訴人基於維護優良傳統之考量，費盡心思
    從一百六十六名會員中勸動一百六十四人，均願意接受上訴人提出之解決方案，
    即十足賠付本金，僅扣除一萬零二百五十元之利潤，並繼續服務到會期結束，其
    條件已較一般倒會之處理方式優惠，惟被上訴人不能體會民間合會之互助精神，
    竟唯利是圖，執意訴訟，其心態即屬可議。
  (二)附帶上訴人再請求利息並無理由，蓋系爭合會尚未結束。
三、證據：除援用原審所提立證方法外，別無其他證據提出。
乙、被上訴人即附帶上訴人方面：
一、聲明：求為判決：
  (一)駁回上訴人之上訴。
  (二)原判決關於駁回附帶上訴人後開之訴部分廢棄。
  (三)附帶被上訴人應再給付附帶上訴人自起訴狀繕本送達附帶被上訴人之翌日起至清
    償日止，按週年利率百分之五計算之利息。
二、陳述：除與原判決記載相同者，茲引用之外，補稱：
  (一)被上訴人並不同意上訴人之解決方案，上訴人即不得以其他一百多名會員均同意
    為由，亦要求被上訴人放棄一萬零二百五十元之利益。
  (二)附帶上訴人於原審中請求之利率標準即中央銀行核定放款利率二分之一乃有錯誤
    ，應改按週年利率百分之五計算，惟附帶上訴人已催告附帶被上訴人給付活會會
    款，故自得請求自起訴狀繕本送達翌日起至清償日止之利息。
三、證據：除援用原審所提立證方法外，別無其他證據提出。
    理      由
一、被上訴人起訴主張其於民國八十六年九月間及八十七年六月間，參加上訴人擔任
    會首所召集、會期分別自八十六年九月一日起至九十年十月一日止，暨八十七年
    六月一日起至九十一年十月一日止，每月會款皆為一萬元之互助會各一會（以下
    分別簡稱為甲會、乙會），詎上訴人於九十年三月一日宣布停會，而被上訴人就
    仍屬活會之乙會，已繳之會款及標息共應得三十八萬元，於扣除已屬死會之甲會
    負欠上訴人之九萬元後，上訴人尚應給付二十九萬元，迭經催討而無效果，爰本
    於合會之法律關係，訴請上訴人給付二十九萬元及自九十年三月一日起至清償日
    止按中央銀行核定放款利率二分之一計算之利息。上訴人固不爭執應給付被上訴
    人二十七萬九千七百五十元之會款，惟對於除此金額外之一萬零二百五十元及利
    息請求部分，則以甲、乙二會其中一百六十四名會員均同意接受上訴人提出之解
    決方案，即對於被倒會之三會標息共計一萬零二百五十元部分不再請求上訴人給
    付，如此被上訴人除可領回其繳納之全數會款外，尚有三萬八千四百五十元之獲
    利，投資報酬率高達百分之十一點六，條件已較一般倒會之處理方式優惠，惟被
    上訴人不能體會民間合會之互助精神，執意興訟，實令人遺憾等語，資為抗辯（
    其中原審命上訴人給付被上訴人二十七萬九千七百五十元之會款部分，及駁回被
    上訴人請求超過自起訴狀繕本送達上訴人之日起至清償日止，按週年利率百分之
    五計算之利息部分，因各未據上訴人提起上訴及被上訴人提起附帶上訴，該部分
    之判決業皆已確定）。
二、被上訴人主張其於八十六年九月間及八十七年六月間，參加上訴人擔任會首所召
    集之前述甲、乙二會，詎上訴人於九十年三月一日宣布停會，而被上訴人就其仍
    屬活會之乙會，已繳之會款及標息共應得三十八萬元，至於被上訴人已屬死會之
    甲會部分，被上訴人則尚負欠上訴人九萬元之事實，業據被上訴人提出互助單影
    本二紙、存證信函影本一件為證，且為上訴人所不爭執，堪信為真實。
三、被上訴人主張以其活會應得之會款及標息共三十八萬元，扣除其死會應繳納上訴
    人之會款九萬元後，上訴人尚應給付二十九萬元及自起訴狀繕本送達翌日起至清
    償日止之法定遲延利息之事實，就其中二十七萬九千七百五十元部分，業據上訴
    人於原審言詞辯論期日認諾，此部分自應依民事訴訟法第三百八十四條第二項規
    定，為上訴人敗訴之判決。至於被倒會之三會標息共一萬零二百五十元部分，上
    訴人雖以甲、乙二會已有一百六十四名會員均同意接受上訴人提出之解決方案，
    即就此部分之金額不再請求給付等情置辯，惟按民法增訂第十九節之一前之合會
    ，依台灣民間習慣，係會首與會員間所訂之契約，合會定期開標，以標金最高者
    為得標，會員得標時應付出標金，此項標金為未得標會員所應得之利益，會首倒
    會，應認係損害未得標會員應得利益之行為，對於未得標會員，除應給付原繳之
    會款外，並應負給付標息之義務，最高法院著有六十三年台上字第一一五九號判
    例可資參照，又查被上訴人並未接受上開解決方案，此為兩造所不爭執，則上訴
    人自不得以多數會員均已接受該方案為由，即逕認被上訴人不得再就一萬零二百
    五十元之標息利益為請求。又按給付無確定期限者，債務人於債權人得請求給付
    時，經其催告而未為給付，自受催告時起，負遲延責任；且遲延之債務，以支付
    金錢為標的者，債權人得請求依法定利率計算之遲延利息，民法第二百二十九條
    第二項前段及同法第二百三十三條第一項定有明文，本件合會既於九十年三月一
    日由上訴人宣布停會，並經被上訴人於九十年六月十五日寄發存證信函催告上訴
    人給付會款及標息，則被上訴人據此請求上訴人給付自起訴狀繕本送達翌日起至
    清償日止，按週年利率百分之五計算之利息，洵屬有據，上訴人抗辯因該合會尚
    未結束，被上訴人不得請求利息云云，亦無可採。
四、從而，被上訴人扣除其就甲會負欠上訴人之九萬元後，依合會之法律關係，請求
    上訴人給付二十九萬元及自起訴狀繕本送達翌日即九十年十月十六日起至清償日
    止，按週年利率百分之五計算之利息，為有理由，應予准許。原審判命上訴人給
    付二十九萬元，並駁回被上訴人其餘之訴。關於原審命上訴人給付部分，核無不
    合，上訴意旨指摘原判決就命其給付超過二十七萬九千七百五十元之部分不當，
    求予廢棄改判，為無理由，應駁回其上訴。又被上訴人即附帶上訴人請求上訴人
    即附帶被上訴人給付自起訴狀繕本送達翌日起至清償日止，按週年利率百分之五
    計算之利息部分，為有理由，應予准許，已如上述，原判決就此部分為附帶上訴
    人敗訴之判決，自有未洽，是附帶上訴人對此部分聲明不服，指摘原判決不當，
    求予廢棄改判，為有理由，爰由本院將原判決此部分予以廢棄改判，如主文第三
    項所示。
五、結論：本件上訴為無理由，附帶上訴為有理由，依民事訴訟法第四百三十六條之
    一第三項、第四百四十九條第一項、第四百五十條，第七十八條，判決如主文。
中　　　華　　　民　　　國　　九十一　　年　　　四　　　月　　 三十 　　日
                                  臺灣板橋地方法院民事第二庭
~B審判長法    　官　陳忠行
~B　　　法　    官　絲鈺雲
~B　　　法　    官　劉元斐
右正本證明與原本無異
本判決不得上訴。
中　　　華　　　民　　　國　　九十一　　年　　　四　　　月　　 三十 　　日
~B　　　法院書記官　洪惠玲
